【裁判字號】    95,交上易,111
【裁判日期】    951207
【裁判案由】    公共危險
【裁判全文】
臺灣高等法院高雄分院刑事判決       95年度交上易字第111號
上  訴  人  臺灣屏東地方法院檢察署檢察官
被      告  甲○○○
上列上訴人因被告公共危險案件，不服臺灣屏東地方法院95年度
交易字第57號中華民國95年10月3 日第一審判決（聲請簡易判決
處刑案號：臺灣屏東地方法院檢察署95年度偵字第825 號），提
起上訴，本院判決如下：
    主  文
原判決撤銷。
甲○○○服用酒類，不能安全駕駛動力交通工具而駕駛，處拘役
參拾日，如易科罰金以銀元參佰元即新台幣玖佰元折算壹日。
    事  實
一、甲○○○明知服用酒類，致不能安全駕駛動力交通工具，即
    不得駕駛動力交通工具，乃於民國94年4 月20日7 時50分許
    ，因服用酒類後，受酒精影響，視覺能力變差、運動反射神
    經遲鈍、精神混惑不清晰、平衡感及判斷能力障礙度升高，
    已達不能安全駕駛動力交通工具之程度，竟仍騎車牌號碼
    ZYT-656 號輕型機車，沿屏東縣屏東市○○路○○道，由東
    往西方向行駛，行經該路與大同路交岔口左轉進入大同路時
    ，不慎與沿大同路由北往南行駛由乙○○所騎之腳踏車發生
    碰撞（過失傷害部分未據告訴），乙○○經送國仁醫院，甲
    ○○○亦至醫院探視，警方據報趕至醫院，於10時53分對甲
    ○○○進行酒精濃度測試，測得其呼氣所含酒精濃度為
    0.38mg/L，因而查獲上情。
二、案經屏東縣警察局屏東分局報請臺灣屏東地方法院檢察署檢
    察官偵查聲請簡易判決處刑。
    理  由
一、訊據上訴人即被告甲○○○（下稱被告）供承有於前開時地
    騎機車與乙○○所騎之腳踏車發生車禍，並經警於10時53分
    ，在乙○○就醫之國仁醫院，對其進行酒精濃度測試，測得
    其呼氣所含酒精濃度為0.38mg/L等事實，惟否認本件酒後駕
    車之犯行，辯稱：伊係發生本件車禍後，心情不佳，約於當
    日上午9 點多，始飲用金牌啤酒1 瓶，車禍前並無服用酒類
    等語（見原審卷第54頁、本院卷第23、24頁）。惟查：
（一）被告甲○○○於原審法院95年9 月19日審理時，依其上開
      所辯，當庭飲用金牌啤酒1 瓶（當日14時15分開始飲用，
      14時28分飲畢），並分別於同日14時30分、14時35分、15
      時57分由員警當庭進其進行呼氣酒精濃度測試，結果分別
      為0.13MG/L、0.07MG/L、0.13MG/L，此有勘驗筆錄暨酒精
      濃度測定紀錄單在卷可憑（見原審卷第58-63 頁；測定紀
      錄單所顯示第2 、3 次測試時間分別為14時36分，15時54
      分，與勘驗紀錄時間有些微誤差），此測試所得酒精濃度
      ，顯然低於案發當日在國仁醫院經警員進行酒測所得
      0.38MG/L之酒精濃度。被告所辯本件車禍後，飲用金牌啤
      酒1 瓶，致警員於上開時地對伊進行酒測所得呼氣酒精濃
      度達0.38mg/L云云，顯不可信。
（二）證人宋桂英固於原審審理中證稱：「（是不是警員帶你去
      證件？）那是後來的事，現場警員測量好之後，我們就問
      警員現場量好了，我們可以回去嗎？警員說可以，還說如
      果有空要去醫院看被害人，然後我們就與警員分開，然後
      我就騎單車去被告小吃店，被告另騎機車回到小吃店，到
      了店裡我們就喝酒，喝一喝我就叫計程車，然後我跟被告
      就一起坐計程車到國仁醫院。」等語（見原審卷第49頁背
      面），以附和被告之上開辯詞。惟被告於94年10月25日警
      詢中供稱：「（車禍是在94年4 月20日7 時50分發生，酒
      精測試是在94年4 月20日10時53分，車禍前你有沒有喝酒
      ？）我沒有喝酒。」、「（警方所測得0.38MG/L之酒精濃
      度，你是在何時、何地與何人喝什麼酒？你喝多少酒？）
      94年4 月20日10時許，我自己一人藍色精靈小吃部喝玻璃
      裝金牌啤酒一瓶，大約10分鐘喝完，我就叫計程車載我到
      國仁醫院探視對方，後來警方也來看對方，在醫院看到我
      ，才叫我吹測酒精測試。」（見警卷第6 頁），宋桂英上
      開所證：「到了店裡我們就喝酒，喝一喝我就叫計程車」
      等情節，與被告所稱：「我自己一人藍色精靈小吃部喝玻
      璃裝金牌啤酒一瓶，大約10分鐘喝完，我就叫計程車載我
      到國仁醫院探視對方，…」等語顯不相符，且被告該次警
      詢係由其姪女即證人宋桂英陪同在屏東縣警察局交通隊制
      作筆錄，亦有該筆錄可憑（見警卷第5 頁背面），被告若
      果係與宋桂英在該小吃店喝酒，被告自無可能於警詢時對
      其喝酒當時宋桂英在場一節從而提及，而反稱係其自己一
      人喝酒。足見宋桂英上開證言並無可採。
（三）按人體之代謝作用，血液中酒精濃度通常每小時下降
      10~19MG/DL，有（依法務部法醫研究所89年12月20日法醫
      所89清字第2303 號 函）在卷可按（見偵查卷第12頁），
      依此被告飲酒後於94年4 月20日上午7 時50分許騎車肇事
      ，酒測時間為94年4 月20日上午10時53分，呼氣酒精濃度
      為0.38MG/L（參警卷第16頁酒精測定紀錄表），二者相隔
      3 時3 分，已逾3 小時，且被告飲酒後開始騎本件機車於
      道路上行駛之時間尚在本件車禍發生之前，則由檢測時所
      得之數據回溯3 小時計算，被告之呼氣酒精濃度已達
      0.52280.38MG/L至0.6512MG/L之間，有上開「血液、呼氣
      酒測換算表及濃度降低表」可按，被告飲酒後開始騎機車
      於道路上時的呼氣酒精濃度尚高於0.52280.38MG/L自堪認
      定。按刑法第185 條之3 規定所謂「不能安全駕駛」，係
      抽象危險犯，並不以發生具體危險為必要，對於呼氣酒精
      濃度已達每公升0.55毫克（0.55ＭＧ＼Ｌ）以上，肇事率
      為一般正常人之10倍，認為已達不能安全駕車之標準，此
      業經法務部88年5 月18日以法88檢字第001669號函告週知
      ，應為絕對不能安全駕駛動力交通工具。且依醫學文獻所
      知，酒精對人體造成之影響，於呼氣時酒精濃度達每公升
      0.25毫克（約合體內血液中酒精濃度50ＭＧ＼ＤＬ或0.05
      ％）即會輕度中毒，造成輕度協調功能降低；呼氣酒精濃
      度達每公升0.5 毫克時（約合體內血液中酒精濃度100 Ｍ
      Ｇ＼ＤＬ或0.1 ％）屬輕到中度中毒症狀，出現反應較慢
      、感覺減低、影響駕駛之狀況，此經行政院國軍退除役官
      兵輔導委員會台北榮民總醫院以88年8 月5 日（88）北總
      內字第26868 號函示明確。參酌本件被告肇事時，為日間
      自然光線，無障礙物、視距良好，此有道路交通調查報告
      表（一）1 份可憑（見警卷第14頁），被告係騎輕型機車
      ，沿屏東縣屏東市○○路○○道，由東往西方向行駛，行
      經該路與大同路交岔口左轉進入大同路時，沿大同路由北
      往南行駛由乙○○所騎之腳踏車乃在其正前方，且腳踏車
      係人力車，車速當不可能甚快，且被告於警詢亦自承本件
      車禍發生時，伊沒有感覺危險，亦未作任何閃避等情（見
      警卷第5 頁反面），被告於本件車禍發生時，注意及反應
      能力已有相當程度減低，而達於無法安全駕駛動力交通工
      具，應堪認定。
二、核被告所為係犯刑法第185 條之3 之公共危險罪。原判決以
    ：(1)、被告甲○○○於原審法院勘驗時，當庭飲下金牌啤酒
    1 瓶，經1 個多小時入庭接受第2 次測試時，雖測得吐氣中
    酒精濃度僅每公升0.07毫克，然就外觀上，仍可明顯察覺其
    顏面潮紅，尚有酒意，苟如公訴意旨所稱，其事發當時身體
    、意識狀態果達吐氣中酒精濃度每公升0.5325～0.669 毫克
    之程度，依常理，豈有不當場為專責處理交通事故有5 年以
    上經驗之證人蘇國欽警員發現並立即為酒測之理。(2)、本件
    事故發生原因係被告甲○○○騎車搭載2 名幼女完成左轉後
    ，因右側車把勾及同向乙○○所騎自行車左側車把所致，茲
    以2 輪設計為運動方式之機車、自行車，其行駛中之穩定性
    ，原不如一般設計藉4 只以上車輪行駛之車輛，其駕駛人因
    遵循交通法規或保護自己本能而儘量靠路邊行駛，併行間不
    慎勾擦之情形，亦極常見，尚難以此論斷被告於車禍發生當
    時，有因飲酒而不能安全駕駛動力交通工具之情形。(3)、承
    辦警員於事件甫發生之時，竟未於被告甲○○○仍在現場配
    合調查、跡證尚未散逸，或至遲在所稱以警車將其送返住處
    時，立即進行確認、採證，卻任令證據情況改變、消失後，
    始就被告是否曾另在其家中喝酒等原屬個人自由事項予以質
    疑，徒憑已經相當時空變遷之客觀狀態，遽為被告不利事實
    之推論，取證方式不當等理由，並採信證人宋桂英於原審之
    證詞，而判決被告無罪，固非無見。惟按：
（一）宋桂英之證詞並無可信，理由已如前述，又被告騎輕型機
      車，沿屏東縣屏東市○○路○○道，由東往西方向行駛，
      行經該路與大同路交岔口左轉進入大同路時，沿大同路由
      北往南行駛由乙○○所騎之腳踏車乃在其正前方，且腳踏
      車係人力車，車速當不可能甚快，且被告於警詢亦自承本
      件車禍發生時，伊沒有感覺危險，亦未作任何閃避等情（
      見警卷第5 頁反面），被告於本件車禍發生時，注意及反
      應能力已有相當程度減低，而達於無法安全駕駛動力交通
      工具，已說明如前。原判決未就未件車禍發生之相關動態
      過程詳予審酌，而認被告所騎機車與被害人之腳踏車係單
      純併行間極為常見之不慎勾擦，不得作為被告酒後不能安
      全駕駛動力交通工具之佐證，尚有未合。
（二）被告於本件車禍後，警員到達現場時，其呼氣酒精濃度超
      過0.5MG/L ，外觀上固不難發覺其酒後駕車之事實，惟警
      員到達車禍現場處理本件車禍，被告酒後駕車一節並非其
      唯一注意之事，或因一時疏漏或輕忽，或因其他原由而未
      當場對被告進行呼氣酒精濃度測試，均有可能，尚難以警
      員未當場對被告進行酒精測試，即推認被告於車禍當時並
      無酒後駕車之事實。況原審法院當庭模擬被告所辯車禍後
      飲酒情形，由警員當庭測試其酒後呼氣酒精濃度，與車禍
      當日在國仁醫院測得之濃度相去甚遠，被告所辯並無足採
      ，已如前述。則被告自本件車禍後至在國仁醫院接受酒測
      之前既未飲酒，其於車禍前飲酒，即可認定。原判決以警
      員未於車禍現場對被告進行酒測，顯違一般車禍處理程序
      ，而逕推認被告於車禍現場並無酒後駕車之事實，採證亦
      非妥適。此外，員警未能於本件車禍現場立即對被告進行
      酒測以杜爭議，其處理程序固非妥適，然其於當日在國仁
      醫院經被告同意而為本件呼氣酒精濃度測試，並未對被告
      施何強制或其他違法手段，其取得證據之過程並無違法，
      從而，被告有無本件犯罪事實，仍應綜合全部證據以為認
      定，始為妥適。綜上所述，原審以無法證明被告犯本罪，
      而諭知被告無罪，尚有未洽，檢察官據以指摘原判決不當
      ，其上訴為有理由，應由本院撤銷改判。
三、爰審酌被告於服用酒類後，已達不能安全駕駛之狀態下，猶
    騎機車行駛於道路之上，對於自身及其他使用道路之公眾均
    具有相當之危險性，並肇致事故，所為自應受有相當程度之
    刑事非難，其犯後雖否認犯行，惟其於肇事後隨即至上開國
    仁醫院探視被害人，並配合警方進行酒精測試，態度非惡，
    且業與被害人達成和解，有和解書1 張在卷可查（見偵查卷
    第9 頁），被告顯已盡力彌補其所造成之損害等一切情狀，
    酌情量處如主文第2 項所示之刑，並諭知如易科罰金之折算
    標準。按行為後法律有變更者，適用行為時之法律。但行為
    後之法律有利於行為人者，適用最有利於行為人之法律，刑
    法第2 條第1 項定有明文。本件被告犯罪時之刑法第41條第
    1 項前段規定：「犯最重本刑為5 年以下有期徒刑以下之刑
    之罪，而受6 個月以下有期徒刑或拘役之宣告，因身體、教
    育、職業、家庭之關係或其他正當事由，執行顯有困難者，
    得以1 元以上3 元以下折算一日，易科罰金。」又被告行為
    時之易科罰金折算標準，修正前罰金罰鍰提高標準條例第2
    條前段（現已刪除）規定，就其原定數額提高為100 倍折算
    1 日，則本件被告行為時之易科罰金折算標準，應以銀元
    300 元折算1 日，經折算為新臺幣後，應以新臺幣900 元折
    算為1 日。惟95年7 月1 日修正公布施行之刑法第41條第1
    項前段則規定：「犯最重本刑為五年以下有期徒刑以下之刑
    之罪，而受六個月以下有期徒刑或拘役之宣告者，得以新臺
    幣一千元、二千元或三千元折算一日，易科罰金。」比較修
    正前後之易科罰金折算標準，以95年7 月1 日修正公布施行
    前之規定，較有利於被告，則應依刑法第2 條第1 項前段，
    適用修正前刑法第41條第1 項前段規定，定其折算標準；至
    按被告行為後，刑法施行法增訂第1 條之1 ，並規定：「中
    華民國94年1 月7 日刑法修正施行後，刑法分則編所定罰金
    之貨幣單位為新臺幣。94年1 月7 日刑法修正時，刑法分則
    編未修正之條文定有罰金者，自94年1 月7 日刑法修正施行
    後，就其所定數額提高為30倍。但72年6 月26日至94年1 月
    7 日新增或修正之條文，就其所定數額提高為3 倍。」是就
    現行刑法分則中，有關於罰金刑處罰之規定已有修正，惟經
    比較增訂之刑法施行法第1 條之1 與被告行為時之現行法規
    所定貨幣單位折算新台幣條例第2 條之規定，兩者適用之結
    果並無不同，本件應適用被告行為時之舊法，均附此敘明。
據上論斷，應依刑事訴訟法第369 條第1 項前段、第364 條、第
299 條第1 項前段，刑法第2 條第1 項前段、第185 條之3 、（
修正前）第41條第1 項前段、（修正前）罰金罰鍰提高標準條例
第2 條，判決如主文。
本案經檢察官郭振昌到庭執行職務。
中    華    民    國    95    年    12    月    7     日
                  刑事第八庭    審判長法  官  李炫德
                                      法  官  陳志銘
                                      法  官  蔡國卿
以上正本證明與原本無異。
不得上訴。
中    華    民    國    95    年    12    月    7     日
                                      書記官  顏惠華
附錄本件判決論罪科刑法條：
中華民國刑法第185條之3
服用毒品、麻醉藥品、酒類或其他相類之物，不能安全駕駛動力
交通工具而駕駛者，處1 年以下有期徒刑、拘役或3 萬元以下罰
金。


司法院資訊處製作；財團法人民間司法改革基金會備份。
